【裁判字號】    94,訴,2432
【裁判日期】    950120
【裁判案由】    強盜等
【裁判全文】
臺灣板橋地方法院刑事判決              94年度訴字第2432號
公  訴  人  臺灣板橋地方法院檢察署檢察官
被      告  乙○○
                      押)
選任辯護人  林詮勝律師
            林明正律師
            周志吉律師
上列被告因強盜等案件，經檢察官提起公訴（94年度偵字第1600
4號），本院判決如下：
    主  文
乙○○共同意圖為自己不法之所有，以恐嚇使人將本人之物交付
，未遂，累犯，處有期徒刑年。扣案之全罩式安全帽壹頂、電
擊棒壹支、口罩壹個、蛇刀壹把、手套壹雙均沒收。
    事  實
一、乙○○前於民國九十三年間，因妨害風化案件，經臺灣臺北
    地方法院判處有期徒刑五月確定，並於九十四年四月十二日
    易科罰金執行完畢。詎其猶不思悔悟，竟與綽號「阿龍」之
    真實姓名年籍不詳成年男子，共同基於意圖為自己不法之所
    有，於九十四年九月二十二日上午十時許，分別頭戴其等所
    有全罩式安全帽、口罩、雙手戴上白色手套，並各攜帶客觀
    上足對人之生命、身體、安全構成威脅而具有危險性其等所
    有之電擊棒一支、蛇刀一把（非管制刀械），前往台北縣三
    重市○○路○段八八巷五九號甲○○住處大樓，利用大樓住
    戶進出地下停車場之際，侵入該大樓地下室停車場，先將甲
    ○○所駕駛車牌號碼2E-4531 號自用小客車前二個輪胎放氣
    ，隨即在該地下室停車場水塔旁埋伏，嗣於同（二十二）日
    上午十時三分四十九秒許，見甲○○進入該地下室停車場欲
    駕駛上開自用小客車外出上班時，乙○○持其所有上開電擊
    棒、綽號「阿龍」之真實姓名年籍不詳成年男子，則持其所
    有前揭蛇刀分別揮舞前來，自甲○○前方快步走向已進入該
    自用小客車駕駛座之甲○○，以此脅迫方法恐嚇甲○○，甲
    ○○因而心生畏懼遂立即將車門中控鎖鎖住，乙○○與綽號
    「阿龍」之真實姓名年籍不詳成年男子，靠近上開自用小客
    車後，乙○○則站立於右後車門外、而綽號「阿龍」之真實
    姓名年籍不詳成年男子立於駕駛座車門外，分別繼續揮動上
    開電擊棒、蛇刀，並各扳動門把欲開啟車門，惟因該車中控
    鎖業已鎖住，遂未能開啟車門；迨於同（二十二）日上午十
    時八分許，甲○○見狀畏懼旋即駕車衝出該地下室停車場，
    致乙○○和該「阿龍」之男子二人未能取得財物而未遂。詎
    乙○○、綽號「阿龍」之真實姓名年籍不詳成年男子仍在後
    追趕，迨至同（二十二日）上午十時二十分許，乙○○和該
    綽號「阿龍」之男子二人追至上開光復路二段八八巷與中興
    北街一七○巷口時，因行跡可疑，為台北縣政府警察局三重
    分局三重交通隊員警胡志雄巡邏時發覺有異，乃上前盤查乙
    ○○後查悉上情，並扣得乙○○所有供犯罪所用之全罩式安
    全帽一頂、電擊棒一支、口罩一個、手套一雙及該綽號「阿
    龍」之男子所遺留之前揭犯罪所用之蛇刀一把，惟該「阿龍
    」之成年男子則趁隙逃逸無蹤。
二、案經甲○○訴由臺北縣政府警察局三重分局移送臺灣板橋地
    方法院檢察署檢察官偵查起訴。
    理  由
一、證據能力有無之判斷：
    按被告以外之人（包括證人、鑑定人、告訴人、被害人及共
    同被告等）於審判外之陳述雖不符刑事訴訟法第一百五十九
    條之一至之四等四條之規定，而經當事人於審判程序同意作
    為證據，法院審酌該言詞陳述或書面陳述作成時之情況，認
    為適當者，亦得為證據；當事人、代理人或辯護人於法院調
    查證據時，知有刑事訴訟法第一百五十九條第一項不得為證
    據之情形，而未於言詞辯論終結前聲明異議者，視為有前項
    之同意，同法第一百五十九條之五定有明文。立法意旨在於
    傳聞證據未經當事人之反對詰問予以核實，原則上先予排除
    。惟若當事人已放棄反對詰問權，於審判程序中表明同意該
    等傳聞證據可作為證據；或於言詞辯論終結前未聲明異議，
    基於尊重當事人對傳聞證據之處分權，及證據資料愈豐富，
    愈有助於真實發見之理念，且強化言詞辯論主義，使訴訟程
    序得以順暢進行，上開傳聞證據亦均具有證據能力。本件證
    人胡志雄曾於警詢中為陳述，其性質雖屬傳聞證據，惟其未
    再於法院審理中為陳述，且查無符合同法第一百五十九條之
    一至之四等前四條之情形，其所為之上開警詢筆錄內容，業
    經當事人於本院審理時予以提示並告以要旨，且各經檢察官
    、辯護人及被告等人表示意見。當事人或辯護人已知上述筆
    錄乃傳聞證據，且均未於言詞辯論終結前對該等筆錄內容異
    議，依上開規定，是其於警詢中之證言已擬制同意其有證據
    能力，本院審酌上開筆錄作成時，較無人情施壓或干擾，亦
    無不當取供之情形，認為以之作為本案之證據亦屬適當，是
    其於警詢中之證言自具有證據能力。
二、上揭恐嚇取財未遂之事實，業據被告乙○○於本院審理時坦
    承不諱，核與證人即被害人甲○○於警詢及本院審理時、證
    人即台北縣政府警察局三重分局三重交通隊員警胡志雄於警
    詢時證述情節相符，並有上開大樓外之監視錄影光碟一片暨
    翻拍照片十二幀、及被告與共犯即綽號「阿龍」之真實姓名
    年籍不詳成年男子所有供其等犯案所用之安全帽一頂、電擊
    棒一支、口罩一個、白手套一雙、蛇刀一把等扣案可資佐證
    ；又被害人甲○○於案發當日（即九十四年九月二十二日）
    上午十時三分四十九秒許駕駛上開自小客車欲自前揭地下室
    停車場出來時，被告乙○○則於同（二十二）日上午十時四
    分二秒頭載全罩式安全帽衝至被害人甲○○上揭自小客車等
    情，亦經檢察官勘驗上揭監視錄影帶光碟片明確，並製有勘
    驗筆錄在卷可稽（見九十四年度偵字第一六○○四號偵查卷
    第八八頁）。至被告雖辯稱伊於被害人甲○○駕車衝出上開
    地下室停車場後，並未再行追趕，即與綽號「阿龍」之成年
    男子走地下室樓梯到達一樓離開云云，然被害人甲○○於上
    揭時、地駕車逃離地下室停車場後，被告與綽號「阿龍」之
    共犯猶隨時追趕一節，已據(1)證人甲○○於警詢及本院審理
    時證述：「我當時非常害怕就趕快踩油門駛離停車場，但該
    兩名歹徒仍在後面追趕我」（見九十四年度偵字第一六○○
    四號偵查卷第二四頁）、「我趕快拿鑰匙插到電門上啟動車
    子，馬上衝出去，因為我們住家一出來右轉就是三重市○○
    ○街，在右轉當時我有停一下，因為有車子，在停的同時，
    我看右後照鏡那兩個人跑出來，接著我就右轉開出去」、「
    那兩個歹徒是追著我的車子上來，我從後照鏡看到他們追上
    來，而且我在地下室把車子開出來的的候，那兩個歹徒也是
    跟在我後面追趕」、「（問：你看到那兩位歹徒在追你，是
    在車道上看到，還是在外面？）在車道上有感覺，出來到外
    面，因為我就右轉了，所以沒有看到」、「他們是追我」、
    「他一直要開我的車門，我就加速後，離車道上坡還有一小
    段，兩個歹徒追過來，拿著蛇刀那個快要追到我的駕駛座旁
    ，是還在我的左後座旁邊，另一個我就沒有注意到他在那裏
    ，我就衝上坡道後右轉，右轉停下來因為前面還有馬路，有
    車經過，我必須停下來等車經過，我就看到他們從車道跑上
    來，此時大約距離我兩台車的距離」（見本院卷第六七頁、
    第六八頁、第七一頁、第七二頁）；(2)證人胡志雄於警詢時
    證述：「我於九十四年九月二十二日上午十時二十分許，在
    台北縣三重市○○○街一七○巷發現兩名神色慌張並頭戴白
    色安全帽急奔，當時他是由光復二段八八巷五九號地下室跑
    上地面，之後跑往對面巷子中興北街一七○巷口」（見九十
    四年度偵字第一六○○四號偵查卷第二七頁）等語甚明。況
    被害人甲○○駕車衝出時，綽號「阿龍」之人仍在後追趕等
    情，亦據被告於本院審理時陳明在卷（見本院卷第七四頁）
    ，衡諸常情，要無不順勢從該車道出來之理；而被告既係與
    綽號「阿龍」之共犯同時離開上開大樓，為警查獲時行進之
    路徑復與被害人甲○○逃離之方向相符，足徵被告辯稱被害
    人甲○○逃離後，並未再隨後追趕云云，自不可採。綜上調
    查，
    本件事證明確，被告上開犯行應堪認定。
三、按刑法上強盜罪與恐嚇取財罪之區別，係以被告對被害人施
    用威嚇程度為準。如其程度足以壓抑被害人之意思自由，至
    使不能抗拒而為財物之交付者，為強盜罪。反之，如其程度
    尚不足以壓抑被害人之意思自由，被害人並非不能抗拒，或
    未達於不能抗拒之程度，其交付財物與否，儘有自由斟酌之
    餘地者，僅應成立恐嚇取財罪；又，倘被害人尚有相當之意
    思自由，而在社會一般通念上，猶未達於不能抗拒之程度者
    ，仍屬恐嚇之範疇（最高法院七十九年台上字第五○二三號
    判決、八十一年台上字第八六七號判決同此見解）。而恐嚇
    行為不以將來之惡害通知為限，即以強暴脅迫手段，而被害
    人未達於不能抗拒程度者，亦屬之（最高法院八十年度第四
    次刑事庭會議決議參照）。本件被告與綽號「阿龍」之男子
    分別所持以恐嚇者係刀械、電擊棒而非槍枝，客觀上僅得以
    近距離傷人，此當為被害人甲○○所明知；而被害人甲○○
    於上揭時地已進入汽車內，並鎖上車門中控鎖，嗣後並駕車
    逃離現場，已如前述；依社會一般通念觀之，應尚未喪失意
    思決定之自由，而達於不能抗拒之程度，洵堪認定。核被告
    所為，係犯刑法第三百四十六條第三項、第一項之恐嚇取財
    未遂罪。檢察官認係犯刑法第三百三十第二項、第一項之攜
    帶兇器加重強盜未遂罪，尚有未洽，惟其社會基本事實同一
    ，爰變更起訴法條。被告與綽號「阿龍」之真實姓名年籍不
    詳成年男子間，就上開犯行，具有犯意聯絡及行為分擔，為
    共同正犯。查被告前於九十三年間，因妨害風化案件，經法
    院判處有期徒刑五月確定，並於九十四年四月十二日易科罰
    金執行完畢，此有臺灣高等法院被告前案紀錄表一件附卷可
    稽，其於五年之內，再犯本件最重本刑為有期徒刑以上之罪
    ，為累犯，應依刑法第四十七條之規定，加重其刑。又被告
    已著手於犯罪行為之實行而不遂，為未遂犯，應依刑法第二
    十六條前段之規定，減輕其刑。其同時有刑之加重及減輕事
    由時，應先加後減之。爰審酌被告有前開犯罪前科，素行非
    佳，犯後於警詢及偵查中均否認犯罪，飾詞狡辯，又年輕力
    壯，不思以正當途徑賺取財物，僅因缺錢花用，竟持兇器意
    圖強取他人財物，且於日間公然於集合住宅之大樓地下停車
    場實施犯行，危及社會治安甚鉅，造成被害人甲○○心理畏
    懼，且被害人於本院審理時仍有恐懼感，而被告復未坦承共
    犯之身分，情節非輕；惟念其於本院準備程序及審理時已坦
    承犯行，且未獲致任何財物等其他一切情狀，量處如主文所
    示之刑，以示懲儆。另扣案之全罩式安全帽一頂、電擊棒一
    支、口罩一個、手套一雙均係被告所有，為供其犯罪所用之
    物，已據被告陳明在卷（見本院卷第七七頁、第七九頁）；
    而扣案之蛇刀一把，係共犯綽號「阿龍」之真實姓名年籍不
    詳成年男子所有，為供其犯罪所用之物，亦據被告陳明在卷
    （見本院卷第七五頁）；前開手套一雙及蛇刀一把雖均未據
    警方隨案移送（見九十四年度保管字第八五一三號扣押物品
    清單，附於九十四年度偵字第一六○○四號偵查卷第四十一
    頁）；然業經警扣案，並已載明於臺北縣政府警察局三重分
    局扣押物品目錄表（見九十四年偵字第一六○○四號偵查卷
    第十二頁），並無證據足資認定業已滅失，故均依刑法第三
    十八條第一項第二款之規定宣告沒收之。
四、公訴意旨雖以被告乙○○及綽號「阿龍」之成年男子，共同
    意圖為自己不法之所有，而以侵入被害人甲○○所居住上開
    大樓之地下室停車場之方法，達成強盜被害人甲○○之目的
    ，而認被告乙○○與「阿龍」另涉犯刑法第三百零六條第一
    項之侵入住宅罪云云，然按大樓與其地下室停車場，由於使
    用目的不同，建物構造形體因而有別，兩者各專有其出入口
    ，以分別人車之進出，且地下室停車場可獨立出售或出租與
    居住大樓以外之第三人所有或使用、收益，可見大樓與其地
    下室停車場為可區分之獨立建築物。是大樓之地下室停車場
    與公寓之樓梯間認作為住宅之一部分者有間。大樓地下室停
    車場係一獨立之建築物，如該地下室停車場為有人看管者，
    夜間侵入行竊得財，係犯刑法第三百二十一條第一項第一款
    之夜間侵入有人居住之建築物竊盜罪；如該地下室停車場為
    無人看管者，則該大樓地下室停車場係供停放車輛的地方，
    並非供人居住之處所（司法院 (82) 廳刑一字第052883號函
    同此見解）。本件上揭被害人甲○○住處大樓之地下室停車
    場並無人看管一節，已據證人甲○○於本院審理時陳述甚明
    （見本院卷第七二頁），依前開說明，尚與刑法第三百零六
    條第一項所規定之「住宅」有間，自難以該罪相繩，本應為
    無罪之諭知，惟公訴人認此部分犯罪與上開有罪部分具有牽
    連犯之裁判上一罪關係，爰不另為無罪之諭知，併此敘明。
據上論斷，應依刑事訴訟法第二百九十九條第一項前段、第三百
條，刑法第二十八條、第三百四十六條三項、第一項、第二十六
條前段、第四十七條、第三十八條第一項第二款，罰金罰鍰提高
標準條例第一條前段，判決如主文。
本案經檢察官林俊儀到庭執行職務。
中    華    民    國    95    年    1     月  20      日
                  刑事第五庭  審判長法  官  陳坤地
                                    法  官  許映鈞
                                    法  官  李麗珠
以上正本證明與原本無異
如不服本判決應於送達後10日內向本院提出上訴狀
                                    書記官  王麗雯
中    華    民    國    95    年    1     月  20      日
附錄本判決論罪科刑法條：
刑法第346條第1項、第3項
意圖為自己或第3 人不法之所有，以恐嚇使人將本人或第3 人之
物交付者，處6 月以上5 年以下有期徒刑，得併科1 千元以下罰
金。
前二項之未遂犯罰之。


司法院資訊處製作；財團法人民間司法改革基金會備份。
